---
title: "Анализ факторов загрязнения атмосферы токсичным газом CO методом двухфакторного дисперсионного анализа"
author: "Анна Третьякова, группа: М610М, предмет: ППС в ЗПД"
date: '06 января 2018 г'
output: word_document
---
```{r setup, include=FALSE}
knitr::opts_chunk$set(echo = TRUE)
```
##Введение
В 2015 году, по данным Росстата и Росприроднадзора, в государственном докладе «О состоянии и об охране окружающей среды Российской Федерации в 2015 году», опубликованный на сайте Министерства природных ресурсов и экологии, общий объем выбросов загрязняющих веществ в атмосферу в 2015 году составил 31,3 млн т, из которых на стационарные источники пришлось 17,3 млн.т, а на автотранспорт – 13,8 млн т.[2] 

После обнародования данного доклада начались разговоры о том, как снизить ущерб для атмосферы, была разработана программа "НДТ"(Наилучшие доступные технологии) призванная заменить на предприятиях старое и оказывающее наиболее опасное воздействие на атмосферу оборудование на современное и экологически чистое, уже в 2016 были зафиксированы первые положительные результаты, которые обуславливались снижением количества выбросов в атмосферу, а 2017 год должен был лишь закрепить этот успех.

с автотранспортом дела обстоят намного хуже, весомой альтернативы бензиновым и дизельным двигателям нет, электротраспорт и гибридные модели реального применения не нашли в первую очередь из за дороговизны и недоказанности реального снижения вреда для атмосферы, а количество машин только растёт[3]

В своей работе я применю двухфакторный дисперсионный анализ для анализа и сравнения объёма загрязнения атмосферы в 2015 и 2017 году от стационарного и нестационарного источника выборосов одним из наиболее токсичных газов - CO, который оказывает негативное влияние заболеваемость органов дыхания преимущественно у детей живущих в наиболее загазованных регионах РФ, например Красноярске и Челябинске.[3]

##Описание используемых методов
Дисперсионный анализ — это статистический метод оценки связи между факторными и результативным признаками в различных группах, отобранный случайным образом, основанный на определении различий значений признаков.

Для проведении дисперсионного анализа требуется:

1.Нормальность распределения анализируемых групп или соответствие выборочных групп генеральным совокупностям с нормальным распределением.[1]

2.Независимость (не связанность) распределения наблюдений в группах.[1]

Данные для исследования объёма выброса CO в атмосферу за 2015 и 2017 год по всем субъектам РФ  были взяты с портала открытых данных РФ - http://data.gov.ru/.

Все вычисления и визуализация результата будут произведены с помощью программного обеспечения R-Studio.

Перед применением дисперсионного анализа, исходные данные были обработаны, а именно:

1. Была выделена количественная (зависимая) переменная - уровень выброса CO по каждому субъекту РФ в килотоннах, а в качестве номинативных (независимых) переменных были взяты: Источник выбросов и год.

В результате получилась выборка из 32 наблюдений поделённая на 4 группы: По источнику выброса (N-нестационарный,S-стационарный) и году (2015,2017), в котором проводились замеры, в каждой группе по 8 значений, где каждое значение - это совокупная информация по загрязнению атмосферы газом CO в тысячах килотонн по всем городам входящим в тот или иной субъект РФ.

2. Данные были проверены на соотвествие гипотезы о нормальном распределении, с помощью теста "Шапиро-Уилка" в R.

Для этого была использована функция: shapiro.test(). В первую очередь загрузим данные из файла с расширением .csv в R исследуемые данные, сохраним в переменной readfile и зафиксируем функцией attach() для удобства работы с ними.
```{r}
readfile<-read.csv("C:\\data.csv",header=TRUE,stringsAsFactors=FALSE,sep=';')
attach(readfile)
```
Выведем имена заголовков таблицы для дальнейшего использования их в работе и отразим загруженные данные в виде таблицы, которая выведет данные по группам и количеству значений в каждой группе.
```{r}
names(readfile)
table(Ист.выбр., Год)
```
Затем применим тест "Шапиро-Уилка", который в качестве $H_0$ гипотезы предполагает, что данные распределены в соответсвии с законом о нормальном распределении, если P-уровень значимости превышает 0.05, то гипотеза принимается, если меньше, то отклоняется.
```{r}
shapiro.test(X.соотнош.)
```
Результат P>0.05, гипотеза принимается, значения подчиняются  нормальному распределению.

Рассчитаем для каждой нашей группы значения среднего, дисперсии и стандартного отклонения,в R - это можно сделать одной функцией aggregate () и сохраним результат в переменных для последующего удобства воспроизведения результа.
```{r, message=FALSE, warning=FALSE}
mean<-aggregate(X.соотнош., by=list(Ист.выбр.,Год), FUN=mean)
var<-aggregate(X.соотнош., by=list(Ист.выбр.,Год), FUN=var)
sd<-aggregate(X.соотнош., by=list(Ист.выбр.,Год), FUN=sd)
data.frame(Группа_1=mean$Group.1,Группа_2=mean$Group.2,Среднее=mean$x,Дисперсия=var$x,Ст.откл=sd$x)
```
Дисперсионный анализ включает в себя:

Формулирование $H_0$ и $H_1$ гипотез, которые в результате эксперимета необходимо принять или отвергнуть,
вычисление влияния внутригрупповой изменчивости фактора и межгрупповой изменчивости фактора с учётом значения их степеней свободы, вычисление дисперсии ошибки,которая учитывает влияние всех факторов, в том числе и не учтенных,
рассчёт значения критерия Фишера - F для каждой гипотезы, а затем, по значению F, определение P-уровеня значимости, который позволяет принять или отвергнуть сформулированные ранее гипотезы,визуализацию и интерпретацию результатов.[1]

Сформулируем гипотезы:

$H_0$: Влияние факторов, а также их взаимодействие не оказывает никакого влияния на зависимую переменную. 

$H_1$: Влияние факторов, а также их взаимодействие оказывает существенное влияния на зависимую переменную.

Для расчёта значений внутригруповой и межгрупповой изменчивости, а также значений критерий Фишера и соответствующего ему P-уровня значимости, в языке R есть функция aov(), воспользуемся ей и сохраним результат в переменной ANOVA.
```{r}
ANOVA<-aov(X.соотнош.~ Ист.выбр.*Год)
```
Затем с помощью функции summary() получим итоговый результат.

##Результаты
В результате проведённого двухфакторного анализа, мы получили следующее:
```{r}
summary(ANOVA)
```
Значение P-уровня значимости для первого фактора ниже 0.05, следовательно нулевая гипотеза отвергается и принимается альтернативная - источник выбросов влияет на объём выброса CO в атмосферу.

Значение P-уровня значимости для второго фактора выше 0.05, следовательно нулевая гипотеза принимается - внутригрупповая изменчивость фактора B никак не влияет на зависимую переменную.

Для взаимодействия факторов уровень P также меньше 0.05, что даёт нам право отвергнуть нулевую гипотезу и принять альтернативную, которая гласит, что влияние 2-ух факторов повлияли на объём выбросов CO в атмосферу.

Результат проведённого двухфакторного анализа изображён на графике (рис. 1).
```{r pressure, echo=FALSE, fig.height=7, fig.width=9, message=FALSE, warning=FALSE}
library(gplots)
plotmeans(X.соотнош.~ interaction(Ист.выбр.,Год, sep=""),
connect=list(c(1,3),c(2,4)),
col=c("red", "green"),
main = "Диаграмма взаимодействия факторов с 95% доверительнымм интервалом",
xlab= "Год, в течении которого производилось измерение исследуемого признака",ylab="Объём выброса CO в атмосферу выраженный в тысячах килотонн")
legend("topright", inset=.05, legend=c("N-Нестационарный ист.","S-Стационарный ист."),lty=c(1, 2), pch=c(15,15), col =c("red","green"))
```

Рисунок 1 - Диаграмма взаимодействия факторов на исследуемую переменную с 95%-ми доверительными интервалами

##Заключение
На графике (см.рис. 1), хорошо видно, что эксперимент с переходом предприятий на реализуемую программу НДТ полностью себя оправдывает, уровень выбросов СО  в 2017 году  от стационарного источника уменьшился, и хочется верить, что подобное падение будет только расти. Полный переход на прграмму НДТ начнётся в 2019 году и продолжится в течении 4 лет, будет очень интересно через 2 года вновь провести анализ для сравнения результатов.

К большому сожалению, из графика (см.рис. 1) также видно, что урон от нестационарного транспорта только возрос и для снижения ущерба от транспорта необходимо вести активную работу, исследуя возможность замены топлива на более экологически чистое и безвредное для окружающей среды и здоровья населения.

##Список используемой литературы
[1]Шеффе Г. Дисперсионный анализ. - М.:Наука,1980.

[2]Государственном доклад «О состоянии и об охране окружающей среды Российской Федерации в 2015 году»[Электронный 
ресурс]. – Режим доступа: http://www.mnr.gov.ru/gosdoklad-eco-2015/index.html.(Дата обращения: 28.12.2017).

[3]В погоне за воздухом [Электронный ресурс]. – Режим доступа: http://bellona.ru/2017/05/31/industrial-pollution-russia/.(Дата обращения: 30.12.2017).