---
title: "Построение логистической модели"
author: "Anna Tretyakova"
date: '22 dej`ap 2017 c '
output: word_document
---
```{r setup, include=FALSE}
knitr::opts_chunk$set(echo = TRUE)
```
## Введение
Решение многих задач в области экологии и техносферной безопасности неразрывно связано с моделированием процессов и систем различной природы. Моделируется структура взаимосвязей между объектами, поведение живых систем разных уровней организации, функционирование техногенных комплексов от микро- до мега- масштабов и т.д. Процесс моделирования в экологии можно разбить на несколько стадий: 1) Идентификация проблемы и формулировка вопроса, на который необходимо получить ответ в результате моделирования; 2) Выбор детерминированной модели, т.е. математического описания структуры/явления/процесса, отражающего определенный шаблонный характер поведения исследуемой системы без учета случайности и ошибок измерения; 3) Выбор стохастической модели, обеспечивающей приближение свойств системы к реальным за счет задания характера распределения вероятностей; 4) Настройка параметров модельных блоков с целью получения описания, соответствующего требованиям по полноте и точности «подгонки» модели к данным; 5) Оценка доверительных интервалов, принятие и отклонение гипотез и окончательный выбор модели; 6) Анализ результатов моделирования с получением ответа на сформулированные вопросы или возвратом к предыдущим стадиям. Для описания изменчивости элементов экосистем в пространстве и времени традиционно используются описания в детерминистских терминах, выражаемые аналитически с помощью соответствующих формул. Наиболее широко используемой моделью для отражения зависимости между процессами и системами является Логистическая модель. В данной работе Логистическая модель будет использована для построения модели роста численности популяции на временном промежутке в зависимости от внешних факторов окружающей среды.

##Построение логистической модели
Популяция представляет собой форму существования вида, обеспечивающую приспособленность его к конкретным условиям среды обитания, включая взаимоотношения с другими видами. Прирост популяции пропорционален ее численности, и поэтому, если рост популяции не ограничивают никакие внешние факторы, популяция растет ускоренно. Опишем этот рост математически с помощью логистического уравнения Ферхюльста (1) и построим математическую модель.

$n(t)=\frac{K}{1+(\frac{K}{n_0}-1)*{e}^{-r*t}}$ (1) ,,где K - ёмкость среды, t - временные координаты, n - начальная численность популяции, r - начальная скорость роста.

Все математические расчёты и построение логистической модели будут осуществляться с помощью языка высокого уровня R.

Создадим вектор временных координат на промежутке от 0 до 30 с шагом 2 c помощью функции seq() языка R, и сохраним в переменной t.

```{r}
t<-seq(0,30,2)
```
Определим функцию Logistic принимающую на вход 3 аргумента (K,r,n) и описывающую наше лонистическое уравнение длоя вычисления значения роста численности популяции на каждой координате t.

```{r}
Logistic<-function(K,n,r)
{K/(1+((K/n)-1)*exp(-r*t)) }
```

Подставив в функцию значения: K=30, n=20, r=0,5..

```{r}
value<-Logistic(30,20,0.5)
```
Получим следующие значения:

```{r, echo=FALSE}
value
```

Отразим полученные значеня на графике с помощью функции plot(), добавив описание и легенду, рис(1).
В результате на графике получаем логистическую кривую, отображающую экспоненицальный рост численности популяции при возрастающих значениях t и в конечном итоге устремляющуюся в бесконечность.
Сгенерируем и наложим на нашу модель Гауссов шум для проверки гипотезы о соответсвии наших данных нормальному распределению, для этого воспользуемся функцией rnorm(). Первый параметр - наши вычисленные значения численности популяции, второй математическое ожидание(M_x=0), третий среднеквадратичное отклонение(σ=0.5).
Сначала зададим начальное число равным 100 для функции rnorm(), чтобы данные при каждом запуске функции всегда не менялись.

```{r}
set.seed(100)
```
Затем подставим значения в функцию и сохраним результат в переменной Gauss.
```{r}
Gauss<-rnorm(value,0,0.5)
```
Получим следующие значения:
```{r, echo=FALSE}
Gauss
```

Наложим наш Гауссов шум на логистическую модель, рис 1.
```{r pressure, echo=FALSE, fig.height=10, fig.width=10, warning=FALSE}
par(mfrow=c(2,1))
plot(t,value,pch=10,col.lab="red",cex=1.5,xlab="Bpel",ylab="Whqkemmnqr| onoskvhh",type="b",col="darkblue")
legend("right", inset=.05, legend="Whqkemmnqr| ~ Bpel",lty=1, pch=10, col="darkblue")
plot(t,value,pch=20,col.lab="red",cex=1.5,xlab="Bpel",ylab="Whqkemmnqr| onoskvhh",type="l")
points(t,round(value+Gauss),col="darkblue",cex=1.5,pch=20)
legend("right", inset=.05, legend="Whqkemmnqr| + C`sqqnb xsl",lty=1, pch=20,col="darkblue")

```
                                
                               Рисунок 1 - Логистическая модель
На рисунке один представлено 2 графика построенной логистической модели, на первом графике отражена зависимость роста численности популяции на временном интервале t, на втором на логистическую модель наложен Гауссов шум.
##Заключение
В результате работы было описано построение логистической модели для вычисления роста численности популяции на временном интервале t. Была выдвинута гипотеза о подчинение полученных значений номральному распределению, которая была принята в результате генерации Гауссова шума при заданных значения математического ожидания и среднеквадратического отклонения, с последующим наложениим полученных значений на логистическую модель. Анализ модели показывает, что при малых значениях и конечном характер изменения становится схожим с характером изменения, задаваемым моделью экспоненциального роста
`

##Список используемой литературы
[1]Ризниченко Г.Ю. Математические модели в биофизике и экологии. - М.: Институт компьютерных исследований,2003. 
[2]Google Android…Это несложно[Электронный ресурс]. – Режим доступа:https://studfiles.net/preview/2278268/page:5/. (Дата обращения: 22.12.2017).

